臺灣彰化地方法院刑事判決　　　　　　　　　　　　九十三年度易字第一一二五號
　　公　訴　人　臺灣彰化地方法院檢察署檢察官
　　被　　　告　丁○○　男　三.
　　被　　　告　甲○○　男　二.
右列被告等因恐嚇取財等案件，經檢察官提起公訴（九十三年度偵字第一四二七號）
，本院判決如左︰
    主  文
丁○○、甲○○共同意圖為自己不法之所有，以恐嚇使人將本人之物交付，丁○○處
有期徒刑壹年貳月，甲○○處有期徒刑壹年。
    事  實
一、丁○○前於民國八十一年間犯竊盜罪，經本院判處有期徒刑三月，緩刑三年確定
    ，又於緩刑期間之八十三年間違反麻醉藥品管理條例，經本院判處有期徒刑四月
    ，如易科罰金，以三百元折算一日確定（本罪於八十四年三月二十三日易科罰金
    執行完畢，於本件尚不構成累犯），嗣經撤銷前開緩刑，入監執行前開三月有期
    徒刑，復於八十四年間違反肅清煙毒條例、麻醉藥品管理條例，經本院判處有期
    徒刑三年六月、六月，應執行有期徒刑三年八月確定，再於同年犯偽造文書罪，
    經本院判處有期徒刑五月，如易科罰金，以三百元折算一日確定，另於八十六年
    間因違反麻醉藥品管理條例案件，經臺灣高等法院臺中分院判處有期徒刑五年二
    月，上訴後，經最高法院駁回上訴確定，再經臺灣高等法院臺中分院就前開六月
    、三年六月、五月、五年二月數罪裁定應執行有期徒刑八年八月確定，入監接續
    前開竊盜罪執行後，甫於八十九年十月二日縮短刑期假釋出監，假釋期間付保護
    管束（保護管束期間至九十四年四月二十七日屆滿），詎丁○○於保護管束期間
    仍不知謹其行。緣丁○○於九十二年五月底某日向丙○○借款新臺幣（以下同）
    一千元，言明同年六月七日返還，屆期履經丙○○催討，丁○○均置若罔聞，丙○○知悉丁○○經常至彰化縣大村鄉擺塘村北勢公墓旁百姓公廟前，乃於同年六
    月九日上午八時許前往該處，未幾，丁○○騎乘腳踏車前來，丙○○遂再次向丁○○追討前開債務，詎丁○○非但不願清償，反基於意圖為自己不法所有之犯意
    ，藉詞丙○○讓其同居人王淑桃知曉前開債務，導致其與王淑桃吵架，因而砸毀
    家中電視及家具，要求賠償丙○○賠償其損害，因丙○○不從，丁○○遂持不明
    物體（未扣案）毆擊丙○○頭部數下，其後丁○○之外甥甲○○亦到場，得知前
    情後，遂與丁○○共同基於同前之犯意聯絡，隨手持廟前圍牆上所擺放之酒瓶一
    只（未扣案），猛力敲擊丙○○之頭部一下，致丙○○頭部流血受有傷害（傷害
    部分已逾告訴期間），甲○○並喝令丙○○跪下，再由丁○○向丙○○恫稱：「
    倘不賠償，要將其押到山上活埋」等語，丙○○因而心生畏懼，遂同意賠償三萬
    六千元。經丙○○表示當時並無現金給付，得否日後再行支付，惟丁○○、甲○○拒不同意，竟基於以脅迫使人行無義務之事之犯意聯絡，以前開恐嚇言詞脅迫
    丙○○，使丙○○立即駕駛其所有之自小客車搭載二人前往彰化縣大村鄉○○路
    旁之大村農會美港分部提款現金，由甲○○持丙○○之富邦商業銀行金融卡及其
    告知之提款密碼下車操作提款機取款四萬元，丁○○將其中之三萬六千元取走後
    ，將餘款四千元及金融卡、收據交還丙○○，丁○○為免日後再生紛爭，乃令丙○○駛往乙○○位於彰化縣大村鄉擺塘村擺塘巷十四號之住處，由乙○○擔任見
    證人，寫下和解書一紙後，始讓丙○○離去。嗣丙○○於九十三年一月九日晚上
    七時十五分許，至彰化縣警察局員林分局莒光派出所報案，始查悉前情。
二、案經丙○○訴由彰化縣警察局員林分局報告臺灣彰化地方法院檢察署檢察官偵查
    起訴。
    理  由
一、訊據被告丁○○固不否認於前揭時、地，因丙○○將二人之間之借貸情形告知其
    同居人王淑桃之事發生爭吵，丙○○確有將提款卡交付，由甲○○提領四萬元，
    並由其取走其中三萬六千元之事實，惟辯稱：伊沒有恐嚇及毆打丙○○，三萬六
    千元係丙○○自願賠償的云云；被告甲○○亦坦承有於前揭時、地持酒瓶敲擊丙○○之頭部一下，並令丙○○跪下，其後並持丙○○之提款卡提領四萬元之事實
    不諱，仍以：伊係因為丙○○在外亂說話，伊一時生氣，才拿酒瓶打他，叫他跪
    下之用意，是要他在神明面前發誓，日後不再亂說，與丁○○與丙○○之債務糾
    紛無關云云置辯。惟查：
（一）按被告以外之人於審判外之言詞或書面陳述，除法律有規定者外，不得作為證
      據；被告以外之人於偵查中向檢察官所為之陳述，除顯有不可信之情況者外，
      得為證據；又被告以外之人於審判外之陳述，雖不符前四條之規定，而經當事
      人於審判程序同意作為證據，法院審酌該言詞陳述或書面陳述作成時之情況，
      認為適當者，亦得為證據。當事人、代理人或辯護人於法院調查證據時，知有
      第一百五十九條第一項不得為證據之情形，而未於言詞辯論終結前聲明異議者
      ，視為有前項之同意。刑事訴訟法第一百五十九條第一項、第一百五十九條之
      一第二項、第一百五十九條之五定有明文。本件被告丁○○、甲○○對於丙○○於警詢、偵查中之陳述，及乙○○、朱律錦於警詢之陳述，已於準備程序表
      示對於其證據能力無意見，復於本院審判程序調查該證據時，被告二人均未聲
      明異議，本院斟酌丙○○於警詢、偵查中之陳述，及乙○○、朱律錦於警詢之
      陳述陳述作成之情況，認為適當，得作為本件之證據。又乙○○、朱律錦於偵
      查中已經檢察官傳喚作證，並就渠等陳述具結在卷，復無其他顯不可信之情況
      ，故乙○○、朱律錦在偵查中向檢察官所為之陳述，亦得為證據，先予敘明。
（二）次按告訴人、證人之陳述有部分前後不符，或相互間有所歧異時，究竟何者為
      可採，法院仍得本其自由心證予以斟酌，非謂一有不符或矛盾，即應認其全部
      均為不可採信；尤其關於行為動機、手段及結果等之細節方面，告訴人之指陳
      ，難免故予誇大，證人之證言，有時亦有予渲染之可能；然其基本事實之陳述
      ，若果與真實性無礙時，則仍非不得予以採信，最高法院七十四年台上字第一
      五九九號判例意旨參照。本件證人即告訴人丙○○於前揭時、地遭被告丁○○
      、甲○○毆打頭部，喝令其跪下，恐嚇要將其押至山上活埋，令其心生畏懼，
      乃同意賠償三萬六千元，並駕車載被告丁○○、甲○○提款現金、書寫和解書
      後，始行離去之事實經過，業據證人丙○○於警詢、偵查及本院審理時證述明
      確（參見證人丙○○九十三年一月九日、同年月十四日警詢筆錄、臺灣彰化地
      方法院檢察署九十三年度偵字第一四二七號卷第五十三頁、本院九十四年四月
      二十日審判筆錄第五至十七頁），核與被告甲○○自承確有持酒瓶敲擊證人丙○○頭部一下，之後由證人丙○○駕車載伊與被告丁○○前往大村農會，由伊
      持證人丙○○之提款卡提領現金四萬元等情（參本院九十四年一月五日準備程
      序筆錄第五頁、同前審判筆錄第三十四頁），及被告丁○○也坦稱有因證人丙○○與伊之債務問題，導致伊與同居人王淑桃發生爭執之事，與證人丙○○發
      生爭執，並由證人丙○○駕車載伊與被告甲○○前往大村農會，被告甲○○持
      證人丙○○之提款卡提款現金四萬元，伊取走其中三萬六千元，再至乙○○住
      處書寫和解書之事實（見本院準備程序筆錄第五頁、同前審判筆錄第三十三至
      三十五頁）互核相符；再參酌證人乙○○於警詢時陳稱：「我看見丙○○與丁○○在現場打架」、「我所看到的是丙○○頭部有受傷並流血」、「我看見甲○○就地拾起玻璃酒罐，作勢要敲打丙○○」等語，在偵查中證稱：伊當天有
      聽到丁○○、丙○○在爭吵，伊有至現場阻止，但二人並不理會，後因爭吵聲
      繼續，伊再次至現場，看到甲○○手拿酒瓶，作勢要打丙○○，伊有勸架，之
      後，三人至伊住處寫和解書時，伊有看到丙○○頭部中央有受傷，並有血珠等
      情，本院審理時結證稱：伊聽見丁○○、丙○○之爭執聲音很大，並看見甲○○拿酒瓶作勢要打丙○○，丙○○並跪在地上，寫和解書時有看到丙○○頭上
      有一點點血珠等語（參見證人乙○○九十三年一月十二日警詢筆錄、同前偵卷
      第二十一頁、本院同前審判筆錄第十八至十九、二十一至二十二頁），及證人
      朱錦鴻於警詢時陳稱：「我在工廠的空地上可以直接目睹到案發處，我有目賭
      甲○○持酒瓶敲打丙○○頭部」、「我見到甲○○持酒瓶敲打丙○○後，丙○○有跪在地上的情形」等語（參見證人朱錦鴻九十三年一月十四日警詢筆錄）
      ，亦與證人丙○○、被告丁○○、甲○○前開證述及供述案發經過大致相符，
      足認證人丙○○前開證述，堪信屬實（證人丙○○部分為本院不採之證述，詳
      如後述）。查證人丙○○係被告丁○○之債權人，被告丁○○之欠款既屆期仍
      不清償，證人丙○○自得向被告丁○○請求返還，縱因證人丙○○向被告丁○○之同居人提及此事，致被告丁○○與其同居人發生爭吵而砸壞若干家具，證
      人丙○○亦無賠償之義務，茍非被告丁○○夥同被告劉世雄毆打、恐嚇證人丙○○，衡情證人丙○○殊無可能為肇因一千元之債權，而「自願」賠償三萬六
      千元之理，是被告丁○○、甲○○確有不法所有之意圖甚明，被告丁○○辯稱
      ：係證人丙○○自願給付三萬六千元云云，不足憑採。此外，復有彰化縣大村
      鄉農會自動櫃員機交易明細表一張、富邦商業銀行客戶存提記錄單一紙、和解
      書一紙、現場照片十一張在卷可資佐證，被告丁○○、甲○○前揭犯行，應堪
      認定。
（三）又被告甲○○於警詢、偵查過程中，自否認持酒瓶敲打證人丙○○頭部至坦承
      前開行為，初俱未提及其與證人丙○○有何仇怨，證人丙○○亦證述與被告甲○○並無任何過節，不清楚為何遭被告甲○○持酒瓶毆打等語在卷，酌之被告
      甲○○與丁○○間之甥舅關係，被告甲○○於抵達現場後，見證人丙○○與被
      告丁○○爭執，實無可能不詢問二人爭吵之原因，且被告甲○○茍確因私人之
      理由始持酒瓶敲擊證人丙○○之頭部，及喝令其跪下，與被告丁○○與證人丙○○間爭執之原因無任何關係，被告甲○○自無與之一同前往領錢之理由，證
      人丙○○亦絕無於遭被告甲○○毆打後，仍邀被告甲○○「陪同」提領款項之
      理，由此益徵被告甲○○嗣後於偵查中及本院審理時始供稱：證人丙○○在外
      散播中傷伊之謠言，伊一時氣憤才拿酒瓶打他，且係證人丙○○要伊一同前往
      提款金錢云云，無非為迴護被告丁○○杜撰之詞，尚難憑採。
（四）至證人丙○○固曾於警詢、偵查中指稱：被告丁○○係持槍托毆打伊，且持槍
      強押伊上車前往大村鄉農會領錢云云，惟其於本院審理時則改稱：伊不知道被
      告丁○○係持何工具，好像是類似黑色金屬類之物體，以握槍之方式打伊頭部
      ，伊開車時，被告二人並沒有抓住伊云云（參見同前審判筆錄第八、九頁），
      則關於被告丁○○所持用之物品究為何物、有無強押證人丙○○上車乙節，證
      人丙○○此部分指述前後已有明顯瑕疵，已難遽採。況證人丙○○前開指述倘
      屬實情，以槍枝或金屬類材質朝頭部敲擊，證人丙○○頭部所受傷勢必相當嚴
      重，而觀之其在偵查中自承：伊並無血流滿面之情形、只有滲出血珠等語在卷
      （見同前偵卷第二十四頁），證人乙○○亦證稱：僅有看到丙○○頭上滲有血
      珠等情（見同前偵卷第二十一頁），證人丙○○復未提出診斷證明書以證明其
      實際受傷情形，本院審酌證人丙○○、乙○○之證詞，認證人丙○○頭部所受
      傷害似尚非嚴重，核與使用槍托所可能造成之傷勢未盡相符，且證人乙○○、
      朱錦鴻復證述：未看見被告丁○○手上有拿何工具等語明確，本院實難僅憑證
      人丙○○單一之指證，即遽認被告丁○○所持之工具即為槍枝，並有持槍強押
      證人丙○○之行為。
（五）按刑法上恐嚇取財罪之「恐嚇」，固係指以危害通知他人，使該人主觀上生畏
      怖心之行為，然此危害之通知，並非僅限於「將來」，其於「現時」以危害相
      加者，亦應包括在內。因是，恐嚇之手段，並無限制，其以「言語」、「文字
      」為之者無論矣，即使出之以「強暴」、「脅迫」，倘被害人尚有相當之意思
      自由，而在社會一般通念上，猶未達於不能抗拒之程度者，仍屬本罪所謂「恐
      嚇」之範疇。至於危害通知之方法，亦無限制，無論明示之言語、文字、動作
      或暗示之危害行為，苟已足使對方理解其意義之所在，並足以影響其意思之決
      定與行動自由者均屬之。故其與強盜之區別，端在所為之強暴、脅迫，其於社
      會一般通念上，是否足以抑制被害人之意思自由，至於不能抗拒，以為財物之
      交付為斷，倘其尚未達到此一程度，雖係意圖為自己不法之所有而出之以強暴
      、脅迫，亦僅應成立恐嚇取財罪。查本件被告丁○○、甲○○雖以現時之強暴
      、脅迫方法恫嚇證人丙○○，然行為之時間係上午時分，場所為公眾得自由出
      入之百姓公廟前，參諸現場照片所示，該處置有桌子、沙發、椅子及泡茶器具
      等物，顯見經常有人至該處泡茶聊天，且證人乙○○復曾因爭吵聲音至現場勸
      架、關切二次，衡情證人丙○○若欲逃避、抗拒，自得於證人乙○○到場時，
      向其求援，惟證人丙○○並未向證人乙○○求救，已據證人乙○○於本院結證
      明確（見本院同前審判筆錄第二十四、二十五頁），本院綜合上情相互以觀，
      認本件客觀上尚未達壓抑證人丙○○之抗拒，使其喪失意思自由之程度。
（六）綜上所述，本件事證明確，被告丁○○、甲○○犯行，均堪認定，應依法論科
      。
二、核被告丁○○、甲○○所為，均係犯刑法第三百四十六條第一項之恐嚇取財罪、
    第三百零四條第一項之強制罪。被告丁○○、甲○○就上開二罪間，有犯意聯絡
    及行為分擔，均為共同正犯。被告丁○○、甲○○所犯上開二罪間，有方法目的
    之牽連關係，應依刑法第五十五條後段之規定，從一重之恐嚇取財罪處斷。爰審
    酌被告丁○○、劉世雄之素行（其中被告丁○○有事實欄所述之前科紀錄，素行
    不佳，有臺灣高等法院前案紀錄表一份在卷可憑，且現尚在假釋期間，仍不知謹
    慎其行），被告二人藉詞恐嚇丙○○交付財物之犯罪動機、目的、手段，造成丙○○生理及身體上之傷害程度，及犯後均飾詞避就圖卸刑責，顯無悔悟之心等一
    切情狀，並兼衡被告丁○○乃本件肇因者，惡性較重，分別量處被告丁○○、甲○○如主文所示之刑，以示懲儆。至被告丁○○、甲○○本件犯罪所持用之不明
    物體、酒瓶均未扣案，其中酒瓶乃被告甲○○隨手在百姓公廟取得，並非被告甲○○所有，且復查無其他積極證據證明前開物品現仍存在，為免日後執行困難，
    爰不宣告沒收，併此敘明。
據上論斷，應依刑事訴訟法第二百九十九條第一項前段，刑法第二十八條、第三百四
十六條第一項、第三百零四條第一項、第五十五條，罰金罰鍰提高標準條例第一條前
段，判決如主文。
本案經檢察官楊忠城到庭執行職務。
中      華      民      國    九十四    年      五      月      六      日
                                    臺灣彰化地方法院刑事第二庭
                                      審判長法官  宋  恭  良
                                      法      官  吳  永  梁
                                      法      官  許  雅  婷
右正本證明與原本無異。
如不服本判決，應於判決送達後十日內向本院提出上訴狀( 須附繕本 )。
告訴人或被害人對於判決如有不服具備理由請求檢察官上訴者，其上訴期間之計算係
以檢察官收受判決正本之日期為準。
                                      法院書記官  黃  幼  華
中      華      民      國    九十四    年      五      月      十      日
附錄本案論罪科刑法條全文：
中華民國刑法第三百四十六條
意圖為自己或第三人不法之所有，以恐嚇使人將本人或第三人之物交付者
，處六月以上五年以下有期徒刑，得併科一千元以下罰金。
以前項方法得財產上不法之利益，或使第三人得之者，亦同。
前二項之未遂犯罰之。
中華民國刑法第三百零四條
以強暴、脅迫使人行無義務之事或妨害人行使權利者，處三年以下有期徒
刑、拘役或三百元以下罰金。
前項之未遂犯罰之。
